【裁判字號】    90,聲再更(三),3
【裁判日期】    900518
【裁判案由】    聲請再審
【裁判全文】
臺灣高等法院刑事裁定                            九十年度聲再更(三)字第三號
    聲  請  人
    即受判決人  甲○○
右列受判決人因盜匪案件，對於本院八十六年度上訴字第一八○一號確定判決（臺灣
新竹地方法院八十六年度訴字第五十號、臺灣新竹地方法院檢察署八十五年度偵字第
六○八三號），聲請再審，經裁定後，由最高法院第三次發回更審，本院裁定如左：
    主      文
本件開始再審。
    理      由
一、本件聲請再審意旨如聲請書所載(如附件)。
二、按刑事訴訟法第四百二十條第一項第六款所謂「發現確實之新證據」，係指該證
    據於事實審法院判決前業已存在，為法院、當事人所不知，不及調查斟酌，至其
    後始行發現，且就證據本身形式觀察，固不以絕對不須經過調查程序為條件，但
    必須顯然可認為足以動搖原有罪確定判決，而為受判決人無罪、免訴、免刑或輕
    於原判決所認罪名之判決者為限。即聲請人提出之「新證據」本身從形式上加以
    觀察，可認為確實具有足以動搖原確定判決，而具備對受判決人為更有利判決之
    「確實性」，且該證據係在事實審法院於判決前已存在，因未經發見，不及調查
    斟酌，或審判時未經注意，至其後始行發見而具備「新規性」之特質，亦即兼備
    上開學理上所謂「確實性」與「新規性」者，即得據為聲請再審新證據之特性，
    而有聲請再審之原因，最高法院著有二十八年抗字第八號、四十九年臺抗字第七
    十二號、五十年臺抗字第一○四號等判例及七十二年度第十一次刑事庭會議決議
    足資參照。
三、經查，本件原確定判決認定聲請人犯罪時間為八十五年六月十五日上午十時許，
    惟證人李鳳證稱聲請人當天前往其住處時伊正在觀賞華視「光明世界」節目，該
    節目播出時間為上午九時四十分至十時十分，可見聲請人應於當天上午十時十分
    前已到達李鳳住處，而路人即證人黃泰翔及黃再發係見搶嫌駕車離去時即打電話
    報案，報案時間為同日上午十時十八分，有新竹縣警察局竹北分局勤務指揮中心
    報案登記簿可按，如加上搶嫌逃離作案現場至李鳳住處等過程時間，依原確定判
    決所認定至少六分鐘，聲請人應在當日上午十時二十四分左右到達李鳳住處，此
    與李鳳所證聲請人到達時仍在觀賞「光明世界」節目之時間即有未合，上開新竹
  縣警察局竹北分局勤務指揮中心報案登記簿所載之報案時間即攸關聲請人所抗辯
    案發時有不在場證明之可信度，原判決既未就此部分之證據加以調查審酌，且該
    證據於本案原確定判決前既已存在，係屬該判決前審判時未經注意之證據，就證
    據之形式觀察，亦能動搖原確定判決所認定之事實，依前揭最高法院判例意旨及
    刑事庭會議決議，應認係發見確實之新證據，合於刑事訴訟法第四百二十條第一
    項第六款所定之再審原因，應為開始再審之裁定。
四、據上論斷，應依刑事訴訟法第四百三十五條第一項，裁定如主文。
中      華      民      國    九十      年      五      月     十八     日
                              台灣高等法院刑事第七庭
                                  審判長法  官  吳  啟  民
                                        法  官  施  俊  堯
                                        法  官  蘇  隆  惠
右正本證明與原本無異。
如不服本裁定應於收受送達後五日內向本院提出抗告書狀。
                                        書記官  周  素  秋
中      華      民      國     九十     年      五      月    二十五    日


司法院資訊處製作；財團法人民間司法改革基金會備份。
